【裁判字號】    99,上易,2373
【裁判日期】    991029
【裁判案由】    贓物
【裁判全文】
臺灣高等法院刑事判決                99年度上易字第2373號
上  訴  人  臺灣板橋地方法院檢察署檢察官
被      告  乙○○
            甲○○
上列上訴人因被告贓物案件，不服臺灣板橋地方法院99年度易字
第2174號，中華民國99年8 月10日第一審判決（起訴案號：臺灣
板橋地方法院檢察署98年度偵字第28681 號），提起上訴，本院
判決如下：
    主  文
上訴駁回。
    理  由
一、檢察官上訴意旨以：按「有左列情形之一者，為相牽連之案
    件：一、一人犯數罪者。二、數人共犯一罪或數罪者。三、
    數人同時在同一處所各別犯罪者。四、犯與本罪有關係之藏
    匿人犯、湮滅證據、偽證、贓物各罪者。」刑事訴訟法第7
    條定有明文。本件被告乙○○、甲○○所故買車牌號碼為51
    69－QX、1151－QL號之贓車，係張建國詐欺所得贓物，而張
    建國所涉詐欺取財罪嫌，業經檢察官以98年度偵字第28449
    號向臺灣板橋地方法院聲請簡易判決處刑，並經臺灣板橋地
    方法院以99年度簡字第3311號判處張建國應執行有期徒刑1
    年確定，揆諸首揭法條規定，本件與上開99年度簡字第3311
    號案件自存有本罪與贓物罪之相牽連案件關係，原審應有牽
    連管轄權存在，原審誤認本件無管轄權，自有適用法律違誤
    之處，自難遽認原判決妥適，故請撤銷原判決，另為適當合
    法之判決等語。
二、本院按，無管轄權之案件，應諭知管轄錯誤之判決，並同時
    諭知移送於管轄法院；第304 條之判決，得不經言詞辯論為
    之，刑事訴訟法第304 條、第307 條分別定有明文。又學理
    上所謂之土地管轄，乃以土地區域與訴訟案件間之關係，定
    案件管轄之標準。是刑事訴訟法第5 條第1 項亦明定案件由
    犯罪地或被告之住所、居所或所在地之法院管轄。又所謂牽
    連管轄，乃數個刑事案件，依事物管轄或土地管轄之規定，
    數個法院均有管轄權，因此數個刑事案件間，有牽連關係，
    為節省時間、勞力及經費起見，得合併由其中一法院受理之
    謂。故牽連管轄，又稱為合併管轄，純屬訴訟經濟考量之制
    度，凡牽連案件必須在各法院受理前或受理中，方有合併管
    轄之問題，如案件已經法院判決，只能就餘罪另行審判，而
    無適用牽連管轄之餘地。經查：（一）被告乙○○自98年12
    月9 日起設籍在彰化縣彰化市○○路198 巷47號；另被告甲
    ○○自99年6 月28日起設籍在臺中縣東勢鎮○○路80號，此
    有其個人基本資料查詢結果2 紙在卷可稽（參原審易字卷第
    34頁、第35頁）。又被告乙○○於偵查中供稱其住居在臺北
    縣汐止市○○街13巷12弄13號5 樓，被告甲○○於警詢時供
    稱住居住分別在桃園縣龍潭鄉○○路203 號6 樓、桃園縣龍
    潭鄉○○○街17號3 樓，此有警詢筆錄及檢察官訊問筆錄在
    卷可參（參偵查卷第33頁、第73頁），堪認被告2 人住居所
    均不在原審法院管轄區域內。又本案於99年7 月2 日繫屬原
    審法院時，被告2 人並未在該院轄區內之臺灣臺北看守所或
    臺灣臺北監獄臺北分監羈押或執行，有本院被告前案紀錄表
    及本院在監在押全國紀錄表各2 紙在卷可參（參同上卷第6
    頁至第33頁、第36頁至第38頁），足認本案繫屬於原審法院
    時，被告住居所及所在地均未在原審法院轄區內。（二）依
    檢察官聲請簡易判決處刑書所載，被告2 人基於故買贓物之
    共同犯意聯絡，於98年8 月3 日由被告乙○○指示被告甲○
    ○前往桃園縣龍潭交流道附近某加油站，向張建國取回車牌
    5169-QX 號自用小客車，被告乙○○於翌日指示被告甲○○
    駕駛上開自用小客車前往屏東縣九如交流道附近，由被告甲
    ○○以新台幣10幾萬元之代價轉賣給綽號「阿祥」之成年男
    子牟利。另被告乙○○指示被告甲○○於98年8 月19日前往
    桃園縣龍潭交流道附近，收受由張建國詐得之車號1151-Q L
    號自用小客車，再由被告乙○○指示張建國將上開車輛駛往
    台中縣豐原市某處，交付予被告乙○○之配偶邱淑惠，用以
    抵償張建國先前積欠被告乙○○之3 萬元債務等情，顯見本
    件犯罪行為地、結果地均非屬原審法院管轄區域。至本案贓
    物之2 輛自用小客車固係案外人張建國分別於臺北縣中和市
    及新店市詐騙而來，然經檢察官偵查結果，被告2 人與案外
    人張建國並無共同正犯關係，自無從認定屬於相牽連案件而
    有管轄權。況依上訴意旨，張建國所涉詐欺取財既經原審法
    院判決有罪確定，即不生合併管轄之問題。
三、原審法院以本件並無管轄權，逕諭知管轄錯誤之判決，並同
    時諭知移送於有管轄權之臺灣臺中地方法院，揆之上開說明
    ，核無違誤。檢察官就原審判決提起上訴，僅係徒憑己見，
    任意爭執，並未提出理論基礎或實務先例以實其說，要無理
    由，本件並不經言詞辯論，應予駁回。
據上論斷，應依刑事訴訟法第368 條、第372 條，判決如主文。
中    華    民    國    99    年    10    月    29    日
                    刑事第十九庭審判長法  官  鄧振球
                                      法  官  彭幸鳴
                                      法  官  潘翠雪
以上正本證明與原本無異。
不得上訴。
                                      書記官  邵淑津
中    華    民    國    99    年    11    月    3     日

司法院資訊處製作；財團法人民間司法改革基金會備份。
